臺灣高雄地方法院民事裁定　　　　　 100年度消債聲字第28號
聲　請　人　辛財王
代　理　人　張榮作律師
相　對　人　合作金庫商業銀行股份有限公司
法定代理人　劉燈城
相　對　人　華南商業銀行股份有限公司
法定代理人　王濬智
相　對　人　國泰世華商業銀行股份有限公司
法定代理人　汪國華
代　理　人　吳俊鴻
相　對　人　板信商業銀行股份有限公司
法定代理人　劉炳輝
相　對　人　匯豐（台灣）商業銀行股份有限公司
法定代理人　李鐘培
相　對　人　遠東國際商業銀行股份有限公司
法定代理人　洪信德
相　對　人　玉山商業銀行股份有限公司
法定代理人　曾國烈
代　理　人　林玉惠
相　對　人　萬泰商業銀行股份有限公司
法定代理人　盧正昕
相　對　人　台新國際商業銀行股份有限公司
法定代理人　蔡孟
相　對　人　大眾商業銀行股份有限公司
法定代理人　陳建平
代　理　人　陳眉秀
相　對　人　日盛國際商業銀行股份有限公司
法定代理人　楊智光
相　對　人　中國信託商業銀行股份有限公司
法定代理人　辜濂松
上列當事人間聲請消費者債務清理事件，本院裁定如下：
    主  文
聲請人辛財王不免責。
    理  由
一、按法院為終止或終結清算程序之裁定確定後，除別有規定外
    ，應以裁定免除債務人之債務，消費者債務清理條例（下稱
    消債條例）第132 條定有明文。又法院裁定開始清算程序後
    ，債務人有薪資、執行業務所得或其他固定收入，而普通債
    權人之分配總額低於債務人聲請清算前二年間，可處分所得
    扣除自己及依法應受其扶養者所必要生活費用之數額者，法
    院應為不免責之裁定，但債務人證明經普通債權人全體同意
    者，不在此限，為消債條例第133 條所明定。另債務人有下
    列各款情形之一者，法院應為不免責之裁定，但債務人證明
    經普通債權人全體同意者，不在此限：一於七年內曾依破產
    法或本條例規定受免責；二隱匿、毀損應屬清算財團之財產
    ，或為其他不利於債權人之處分；三捏造債務或承認不真實
    之債務；四因浪費、賭博或其他投機行為，致財產顯然減少
    或負擔過重之債務，而生開始清算之原因；五於清算聲請前
    一年內，已有清算之原因，而隱瞞其事實，使他人與之為交
    易致生損害；六明知已有清算原因之事實，非基於本人之義
    務，而以特別利於債權人中之一人或數人為目的，提供擔保
    或消滅債務；七隱匿、毀棄、偽造或變造帳簿或其他會計文
    件之全部或一部，致其財產之狀況不真確；八故意於財產及
    收入狀況說明書為不實之記載，或有其他故意違反本條例所
    定義務之行為，亦為消債條例第134 條所明定。
二、經查：
  (一)聲請人聲請更生，前經本院民國97年度消債更字第505 號裁
    定自97年10月24日上午10時起開始更生程序。更生程序中，
    因聲請人所提之更生方案，未能獲得債權人同意，或依消債
    條例第60條規定視為同意、視為債權人會議可決，經本院98
    年度消債清字第58號裁定自98年3 月26日起開始清算程序，
    嗣經清算程序拍賣聲請人名下之不動產，所得價款扣除優先
    債權後，剩餘由普通債權人平均受償，分配比例約22.559%
    ，本院於100 年1 月25日裁定清算程序終結等情，經本院依
    職權調取97年消債更字第505 號、98年消債清第58號、98年
    度司執消債清字第38號卷宗核閱無誤。
  (二)由聲請人之信用卡、現金卡消費明細可知，聲請人自93年3
    月間已向台新國際商業銀行股份有限公司（下稱台新銀行）
    申請代償萬泰商業銀行股份有限公司（下稱萬泰銀行）、大
    眾商業銀行股份有限公司（下稱大眾銀行）之債務10,000元
    、110,000 元，顯見聲請人於93年3 月間返還債務已有困難
    （消債聲卷第37頁）。詎聲請人仍持續以預借現金等方式累
    積債務，自93年3 月起至95年9 月止向匯豐（台灣）商業銀
    行股份有限公司（下稱匯豐銀行）、華南商業銀行股份有限
    公司、國泰世華商業銀行股份有限公司（下稱國泰世華銀行
    ）、板信商業銀行股份有限公司、遠東國際商業銀行股份有
    限公司（下稱遠東銀行）、玉山商業銀行股份有限公司（下
    稱玉山銀行）、萬泰銀行、中國信託銀行股份有限公司、日
    盛商業銀行股份有限公司及大眾銀行預借現金合計1,660,63
    7 元（其中93年3 、10月、94年3 、4 、5 月單月預借金額
    分別達126,106 元、101,212 元、125,343 元、146,624 元
    、138,212 元）。此外，聲請人並自93年7 月起至95年9 月
    止，分別持大眾銀行、國泰世華銀行、匯豐銀行及遠東銀行
    所發行之信用卡刷卡消費，內容包含和信電訊2,936 元、金
    宏鎂珠寶銀樓19,200元、台灣大哥大94年7 月6 日3,548 元
    、95年5 月29日4,500 元、得易購9,700 元、全國電子8,99
    0 元、富友旅行社有限公司95年9 月24日76,000元、61,000
    元、95年9 月25日26,000元（消債聲卷第59、11、50、56、
    59、70頁）。參照聲請人93、94年度之薪資所得分別為360,
    000 元、372,000 元，平均每月薪資所得30,000、31,000元
    ，有稅務電子閘門財產所得調件明細在卷可稽。聲請人預借
    現金之總額及其消費內容，不僅逾越一般日常生活花費之限
    度，更與當時聲請人之收入情形不相當。本院通知聲請人釋
    明上述預借現金、消費記錄之內容是否有浪費之情形，亦未
    見聲請人陳報。聲請人清償債務已有困難，先前積欠之債務
    尚未清償，仍持續以信用卡消費、辦理信用貸款、預借現金
    增加債務，足徵其恣意花費任令債務增加至難以負擔而終致
    不能清償，自堪認係因浪費之行為致負擔過重之債務，而生
    開始清算之原因。
三、綜上所述，聲請人確因浪費致負擔過重之債務，而生開始清
    算之原因，復未經全體債權人同意聲請人免責，有陳報狀在
    卷可查。依消債條例第134 條第4 款之規定，應為不免責之
    裁定，爰裁定如主文。
中    華    民    國   100    年    8     月    8     日
                  民事第三庭    法  官  陳宛榆
上為正本係照原本作成。
如不服本裁定，應於裁定送達後10日內，以書狀向本院提出抗告
，並繳納抗告費新臺幣1千元。
中    華    民    國   100    年    8     月    9     日
                                書記官  周耿瑩